【裁判字號】    99,易,1176
【裁判日期】    990723
【裁判案由】    偽造文書等
【裁判全文】
臺灣臺北地方法院刑事判決              99年度易字第1176號
公  訴  人  臺灣臺北地方法院檢察署檢察官
被      告  丙○○
選任辯護人  金學坪律師
            胡世斌律師
被      告  乙○○
選任辯護人  金學坪律師
上列被告等因偽造文書等案件，經檢察官提起公訴（98年度偵續
字第 962號），被告等於準備程序進行中均就被訴事實為有罪之
陳述，經合議庭裁定改行簡式審判程序，本院判決如下：
    主  文
丙○○共同意圖為自己不法之所有，以詐術得財產上不法之利益
，處有期徒刑伍月，如易科罰金，以新臺幣壹仟元折算壹日。緩
刑貳年，並應於民國九十九年九月三十日向甲○○支付新臺幣貳
拾伍萬元，暨於民國九十九年十二月三十一日向甲○○支付新臺
幣貳拾伍萬元。
乙○○共同意圖為自己不法之所有，以詐術得財產上不法之利益
，處有期徒刑月，如易科罰金，以新臺幣壹仟元折算壹日。緩
刑貳年。
    事實及理由
一、本案犯罪事實及證據，除引用檢察官起訴書之記載（如附件
    ）外，就其中第二頁犯罪事實部分，並更正、補充如下：「
    丙○○及乙○○竟共同基於行使使公務員登載不實公文書、
    意圖為自己不法所有之犯意聯絡，由丙○○於不詳時、地簽
    發如附表二所示之本票七紙，於其上虛偽填載發票日、到期
    日、受款人乙○○、面額等事項（詳如附表二所示）後，交
    由乙○○以債權人名義持向本院聲請本票裁定強制執行，使
    不知情之本院法官將乙○○對丙○○如附表二編號一至六所
    示之本票債權本金（合計新臺幣（下同）四百九十九萬五千
    元）暨法定遲延利息等不實事項，登載於職務上所掌之民事
    裁定公文書，而於民國九十七年十月十五日為本票准予強制
    執行之裁定（九十七年度票字第三四七三七號，其內容漏載
    如附表二編號七所示之本票債權）；進而由乙○○於九十八
    年二月九日持該裁定為執行名義，向本院民事執行處行使，
    聲請對丙○○向臺北市政府警察局刑事警察大隊每月應領薪
    資之三分之一為強制執行（九十八年度司執字第一０二六六
    號），使本院民事執行處書記官、司法事務官陷於錯誤，而
    於同年月十日以北院隆九八司執宙字第一０二六六號行文臺
    北市政府警察局刑事警察大隊，就丙○○每月應領之薪資債
    權為扣押，並於同年五月十一日、同年六月二十二日將前揭
    不實之債權事項，登載於職務上所掌之北院隆九八司執宙字
    第一０二六六號執行命令公文書，而將丙○○對臺北市政府
    警察局刑事警察大隊之薪資債權在四百九十九萬五千元之範
    圍內移轉予乙○○，並同意乙○○按其債權比例在丙○○每
    月薪資三分之一範圍內，逕向臺北市政府警察局刑事警察大
    隊收取之，丙○○及乙○○因而以乙○○名義詐得該等薪資
    債權之財產上不法利益，足以生損害於本院對本票裁定強制
    執行、核發執行命令及強制執行之正確性暨甲○○之權益（
    所涉損害債權部分，業據甲○○撤回告訴）」，另就證據部
    分，補充：「被告丙○○、乙○○於本院之自白」。
二、核被告丙○○、乙○○所為，均係犯刑法第二百十六條、第
    二百十四條之行使使公務員登載不實公文書及第三百三十九
    條第二項之詐欺得利罪（公訴意旨業已敘明被告丙○○、乙○○行使不實之本票裁定公文書，惟起訴法條漏載刑法第二
    百十六條）。又使公務員登載不實公文書之低度行為，為行
    使使公務員登載不實公文書之高度行為所吸收，不另論罪。
    被告丙○○、乙○○間就前揭犯行有犯意聯絡及行為分擔，
    為共同正犯。渠等先後數次以偽造債權使公務員登載不實公
    文書犯行，係基於一使公務員登載不實公文書犯意而接續為
    之，係接續犯，為單純一罪。又渠等以一行為同時觸犯前開
    二構成要件不同之罪名，為想像競合犯，依刑法第五十五條
    規定，應從一重之詐欺得利罪論處。公訴意旨雖未敘及被告
    丙○○、乙○○以被告乙○○名義向執行法院詐得被告丙○○對臺北市政府警察局刑事警察大隊之薪資債權之財產上不
    法利益犯行，然此部分事實與本案起訴經論罪部分，係想像
    競合犯之裁判上一罪關係，為起訴效力之所及，本院自得併
    予審究。爰審酌被告丙○○、乙○○共謀以簽發本票偽造債
    權方式，經由法定程序取得執行名義，進而以不實債權詐欺
    司法機關，運用強制執行程序向執行法院騙回部分薪資債權
    ，嚴重濫用國家司法資源及強制執行之公權力，固生危害於
    告訴人甲○○之權益，然渠等犯後均已坦承犯行，並與告訴
    人成立訴訟上調解，告訴人復表明不再追究之意等一切情狀
    ，分別量處如主文所示之刑，並均諭知易科罰金之折算標準
    。末查被告丙○○、乙○○前均未曾因故意犯罪受有期徒刑
    以上刑之宣告，此有卷附臺灣高等法院被告前案紀錄表可按
    ，渠等因一時失慮，偶罹刑典，經此罪刑之宣告後，當知所
    警惕，信無再犯之虞，本院認所宣告之刑以暫不執行為適當
    ，爰均併宣告緩刑二年，且為使被告丙○○履行其與告訴人
    間之調解條件，如有不履行情事，告訴人除得請求檢察官聲
    請撤銷緩刑外，並得為民事強制執行，對其權益亦有保障，
    爰併命被告丙○○應於九十九年九月三十日及同年十二月三
    十一日各向告訴人支付二十五萬元，以啟自新。
三、公訴意旨另以：被告丙○○、乙○○共同基於損害債權之犯
    意聯絡，於被告丙○○將受執行之際，由被告乙○○以前開
    本票裁定向本院民事執行處聲請強制執行，使本院民事執行
    處核發執行命令而處分被告丙○○之財產，因認被告丙○○
    、乙○○此部分所為，尚涉犯刑法第三百五十六條之損害債
    權罪嫌。按告訴乃論之罪，告訴人於第一審辯論終結前得撤
    回其告訴，又告訴經撤回者，應諭知不受理之判決，刑事訴
    訟法第二百三十八條第一項、第三百零三條第三款分別定有
    明文。本件告訴人告訴被告丙○○、乙○○損害債權案件，
    公訴人認被告丙○○、乙○○均係犯刑法第三百五十六條之
    損害債權罪，依同法第三百五十七條之規定，須告訴乃論。
    茲告訴人已撤回告訴，揆諸前揭規定，原應就此部分諭知不
    受理之判決，惟公訴意旨認此部分與本案起訴經論罪之使公
    務員登載不實部分，有想像競合犯之裁判上一罪關係，爰不
    另為不受理之諭知，附此敘明。
據上論斷，應依刑事訴訟法第二百七十三條之一第一項、第三百
十條之二、第四百五十四條、第二百九十九條第一項前段，刑法
第二十八條、第二百十六條、第二百十四條、第三百三十九條第
二項、第五十五條、第四十一條第一項前段、第七十四條第一項
第一款、第二項第三款、第三項，刑法施行法第一條之一第一項
、第二項前段，判決如主文。
本案經檢察官盧慧珊到庭執行職務
中    華    民    國    99    年    7     月    23    日
                  刑事第八庭法  官  陳芃宇
以上正本證明與原本無異。
如不服本判決應於收受送達後10日內向本院提出上訴書狀，並應
敘述具體理由；其未敘述上訴理由者，應於上訴期間屆滿後20日
內向本院補提理由書（均須按他造當事人之人數附繕本）「切勿
逕送上級法院」。告訴人或被害人如對於本判決不服者，應具備
理由請求檢察官上訴，其上訴期間之計算係以檢察官收受判決正
本之日期為準。
                           書記官  徐鶯尹
中    華    民    國    99    年    7     月    27    日
附錄本案論罪科刑法條全文：
中華民國刑法第216條
（行使偽造變造或登載不實之文書罪）
行使第 210 條至第 215 條之文書者，依偽造、變造文書或登載
不實事項或使登載不實事項之規定處斷。
中華民國刑法第214條
（使公務員登載不實罪）
明知為不實之事項，而使公務員登載於職務上所掌之公文書，足
以生損害於公眾或他人者，處 3 年以下有期徒刑、拘役或 5 百
元以下罰金。
中華民國刑法第339條
（普通詐欺罪）
意圖為自己或第三人不法之所有，以詐術使人將本人或第三人之
物交付者，處 5 年以下有期徒刑、拘役或科或併科 1 千元以下
罰金。
以前項方法得財產上不法之利益或使第三人得之者，亦同。
前二項之未遂犯罰之。

司法院資訊處製作；財團法人民間司法改革基金會備份。
